臺灣桃園地方法院刑事判決　　　　　　　100年度矚訴字第9號
公　訴　人　臺灣桃園地方法院檢察署檢察官
被　　　告　陳韋宏
選任辯護人　湯偉律師
上列被告因毒品危害防制條例等案件，經檢察官提起公訴（100
年度偵字第3342號、第3525號、第4755號、第4756號、第5348號
），本院判決如下：
    主  文
陳韋宏轉讓第三級毒品，處有期徒刑陸月，如易科罰金，以新臺
幣壹仟元折算壹日。
其餘被訴部分無罪。
    事  實
一、陳韋宏明知Katamine（以下稱愷他命）屬毒品危害防制條例
    第2 條第2 項第3 款所明定之第三級毒品，依法不得販賣、
    轉讓，竟基於轉讓毒品之犯意，於100 年1 月24日晚上11時
    許，在桃園縣中壢市○○○路○ 段528 號，無償將第三級毒
    品愷他命（未逾主管機關所公告應加重刑度之重量標準），
    提供予王福躍以捲菸方式施用而轉讓之。
二、案經臺灣桃園地方法院檢察署檢察官指揮桃園縣政府警察局
    移送及桃園縣政府警察局中壢分局報告臺灣桃園地方法院檢
    察署檢察官偵辦後提起公訴。
    理  由
甲、程序部分
壹、按被告以外之人於審判外之言詞或書面陳述，除法律有規定
    者外，不得作為證據；又被告以外之人於審判外之陳述，雖
    不符合同法第159 條之1 至第159 條之4 之規定，但經當事
    人於審判程序同意作為證據，法院審酌該言詞陳述或書面陳
    述作成時之情況，認為適當者，亦得為證據。當事人、代理
    人或辯護人於法院調查證據時，知有第159 條第1 項不得為
    證據之情形，而未於言詞辯論終結前聲明異議者，視為有前
    項之同意，刑事訴訟法第159 條第1 項及第159 條之5 均有
    明文。經查：
一、證人王福躍於警詢及偵查中之證述固屬傳聞證據，惟檢察官
    、被告陳韋宏及其選任之辯護人就前揭審判外陳述之證據能
    力，於本院準備程序及審判期日時均不爭執，且迄至言詞辯
    論終結前亦未再聲明異議。經核上開證據資料製作時之情況
    ，查無違法不當或證明力明顯過低之瑕疵，亦認為以之作為
    證據應屬適當。
二、關於被告所持用門號為0000000000號行動電話之監聽譯文：
  (一)按通訊監察錄音之譯文，僅屬依監聽錄音結果予以翻譯之文
    字，固具文書證據之外觀，但實際上仍應認監聽所得之錄音
    帶或光碟，始屬調查犯罪所得之證物，乃刑事訴訟法第165
    條之1 第2 項所稱之證物，如其蒐證程序合法，並經踐行調
    查證據之法定程序，自具證據能力。故檢察官如提出通訊監
    察錄音之譯文為其證據方法，實乃以其監聽所得之錄音帶或
    光碟，為調查犯罪所得之證物，法院本應依刑事訴訟法第16
    5 條之1 所列之方法調查，以判斷該錄音帶或光碟是否與通
    訊監察錄音之譯文相符。而監聽錄音製作之譯文，如僅為偵
    查犯罪機關單方面製作，而被告或訴訟關係人對其真實性又
    有爭執，法院自應依上開規定勘驗該監聽之錄音，踐行調查
    證據之程序，以確認該監聽錄音譯文之真實性，定其取捨，
    不得逕以該監聽錄音譯文，採為認定被告有罪之基礎（最高
    法院93年度臺上字第6510號判決意旨參照）。亦即警察機關
    對犯罪嫌疑人依法監聽電話所製作之通訊監察紀錄譯文，為
    該監聽電話錄音之「派生證據」，若被告對該通訊監察紀錄
    譯文有所爭執，而就監聽電話錄音帶又無直接播放勘驗之困
    難，在未辨明該監察紀錄譯文之真正時，自不能遽以該通訊
    監察紀錄譯文採為論罪之基礎（最高法院94年度臺上字第12
    70號判決意旨參照）。
  (二)查本案承辦員警對門號為0000000000號行動電話，自99年7
    月12日上午7 時30分許起至同年10月2 日下午5 時50分許止
    實施監聽錄音。查，被告陳韋宏坦承上開門號為其所持用，
    且檢察官、被告陳韋宏及其選任辯護人對監聽錄音譯文之證
    據能力表示不爭執，且被監聽人於監聽過程中所透露犯罪行
    為之陳述，係基於自由意思所為，而監聽取得之錄音，是憑
    機械力照被監聽人之陳述所錄製，並未具操作者個人主觀之
    意見，又監聽錄音內容所呈現者，即為待證事實本身，並非
    擬援用經錄音之對話以證明發生於對話前之另一歷史社會事
    實，是以監聽錄音相對於所欲證明之待證事實，非屬供述證
    據，核無傳聞法則之適用，復無證據顯示該錄音係經變造、
    偽造或存有其他不法情事，依法自具有證據能力。又監聽譯
    文則係執行監聽機關依通訊保障及監察法第16條第1 項規定
    ，向通信監察書核發人所提有關執行情形報告之一部分，核
    屬公務員職務上製作之紀錄文書，且無證據可認製作者有故
    為出入，或譯文內容存有詐偽等顯不可信之情況，因之，本
    院審酌該譯文係循法而為等上揭諸情，認以之作為證據要屬
    適當。
乙、實體部分
壹、有罪部分
一、上揭犯罪事實，業據被告陳韋宏於本院審理時坦承不諱（參
    見本院100 年度矚訴字第9 號卷(一)第70頁反面、第265 頁；
    上開本院矚訴字卷(二)第35頁反面），核與證人王福躍於警詢
    及偵查中證述情節相符（參見臺灣桃園地方法院檢察署100
    年度偵字第3525號卷(八)第10頁、第164 頁）。足認被告前揭
    任意性自白核與事實相符，本案事證明確，被告犯行堪以認
    定。
二、論罪科刑：
  (一)核被告陳韋宏所為，係犯毒品危害防制條例第8 條第3 項之
    轉讓第三級毒品罪。被告轉讓第三級毒品愷他命前持有愷他
    命之低度行為，應為轉讓之高度行為所吸收，不另論罪。又
    被告所轉讓，供他人無償施用完畢之第三級毒品數量，據證
    人王福躍於偵查中結證稱：其係向陳韋宏拿愷他命香菸施用
    等語（參見上開偵卷(八)第164 頁），參以被告於本院準備程
    序及審理時均稱：伊是拿1 根摻有愷他命的香菸請王福躍抽
    ，1 根菸的量約0.1 、0.2 公克之愷他命等語（參見上開本
    院矚訴卷(一)第70頁反面；上開本院矚訴字卷(二)第42頁反面）
    ，衡常一般施用毒品單次施用愷他命，實無可能達到前述毒
    品危害防制條例第8 條第6 項、轉讓持有毒品加重其刑之數
    量標準第2 條所規定之淨重20公克以上，是本案尚無積極證
    據足以證明被告陳韋宏所轉讓之愷他命有應依上開規定加重
    其刑至二分之一之情形。
  (二)爰審酌被告陳韋宏視政府反毒政策及宣導如無物，轉讓第三
    級毒品愷他命予他人施用，助長施用毒品之惡習，並足以導
    致受讓施用者精神障礙與性格異常，甚至造成人民生命健康
    受損之成癮性及危險性，其不僅戕害國人身體健康，且有危
    害社會安全之虞，所生危害非輕，而染上毒癮者為索得吸毒
    之資，甚至甘冒竊盜、搶奪及強盜等財產犯罪之風險，造成
    社會治安嚴重敗壞，影響所及，非僅他人之生命、身體將可
    能受其侵害，社會、國家之法益亦不能免，危害之甚，當非
    個人一己之生命、身體法益所可比擬，自應嚴厲規範，惟考
    量被告於本院審理時終能坦承犯行，犯後態度尚稱良好，參
    以被告轉讓第三級毒品愷他命次數為1 次，兼衡被告之犯罪
    動機、智識、生活狀況等一切情狀，量處如主文所示之刑，
    以資懲儆。
貳、無罪部分
一、公訴略以：被告陳韋宏明知愷他命屬毒品危害防制條例第2
    條第2 項第3 款所明定之第三級毒品，依法不得販賣，竟基
    於販賣第三級毒品愷他命之犯意，於99年10月間某日，在臺
    灣地區某不詳地點，以不詳代價，販賣重量不詳之第三級毒
    品愷他命予謝祥宏1 次。因認被告陳韋宏涉犯毒品危害防制
    條例第4 條第3 項之販賣第三級毒品罪嫌。
二、按犯罪事實應依證據認定之，無證據不得認定犯罪事實；不
    能證明被告犯罪者，應諭知無罪之判決，刑事訴訟法第154
    條第2 項、第301 條第1 項分別定有明文。故事實之認定，
    應憑證據，如不能發現相當證據，或證據不足以證明，自不
    能以推測或擬制之方法，以為裁判基礎（最高法院40年臺上
    字第86號判例意旨參照）。再按刑事訴訟法第161 條第1 項
    規定：檢察官就被告犯罪事實，應負舉證責任，並指出證明
    之方法。其立法理由：「為確實促使檢察官負舉證責任及防
    止濫行起訴‥‥檢察官對於被告之犯罪事實，自應負提出證
    據及說明之實質責任」。因此，公訴案件犯罪證據之蒐集及
    提起公訴後，對犯罪事實之舉證責任與指出證明之方法，均
    屬公訴人之職責，原則上法院僅於當事人之主張及舉證範圍
    內進行調查證據，其經法定程序調查證據之結果，認已足以
    證明犯罪事實時，始得為犯罪事實之認定。若其為訴訟上之
    證明，於通常一般人仍有合理之懷疑存在，尚未達於可確信
    其真實之程度者，在該合理懷疑尚未剔除前，自不能為有罪
    之認定。且法院不得以偵查機關關於某種犯罪之調查不易，
    即放棄上開原則之堅持，致有違背刑事訴訟無罪推定及嚴格
    證明之原則。是以，倘檢察官所提出之證據，不足為被告有
    罪之積極證明，或其指出證明之方法，無從說服法院以形成
    被告有罪之心證，基於無罪推定之原則，自應為被告無罪判
    決之諭知（最高法院92年度臺上字第128 號判例要旨及94年
    度臺上字第2033號判決要旨參照）。
三、公訴意旨認被告涉有前揭販賣第三級毒品愷他命之犯行，無
    非係以卷附之通訊監察譯文為其主要論據。惟訊據被告堅詞
    否認有販賣愷他命予謝祥宏之犯行，於偵查中辯稱：卷附之
    通聯是謝祥宏要伊幫他叫人送愷他命毒品過去給他云云（參
    見上開偵卷(十)第29頁），復於本院羈押庭、準備程序及審理
    時辯稱：伊與謝祥宏該通電話是在討論向共同上游購買毒品
    品質之好壞，謝祥宏問伊毒品怎麼黃黃白白的，伊告知伊有
    施用過，要謝祥宏試試看云云（參見上開本院矚訴卷(一)第70
    頁反面、第265 頁；上開本院矚訴卷(二)第42頁）。被告選任
    之辯護人亦為被告辯護稱：公訴人稱系爭譯文是買家向賣家
    抱怨毒品品質，然從譯文內容可知於監聽過程中除該通譯文
    外，均無被告販賣毒品予他人之事實，顯然被告與證人謝祥
    宏都是向綽號「太陽餅」之人購買毒品，且被告陳稱該通譯
    文內容係在討論毒品顏色，亦與監聽譯文內容相符，甚為合
    理，此外，證人謝祥宏亦稱被告並非販賣毒品予伊之「太陽
    餅」，也未向被告購買毒品，依罪疑唯輕法理，請求鈞院諭
    知該部分無罪判決等語（參見上開本院矚訴卷(二)第43頁反面
    ）。
四、經查：
  (一)被告陳韋宏坦承門號00000000000 號行動電話為其所持用，
    且該門號有與謝祥宏所持用之門號為0000000000號行動電話
    通聯，至證人謝祥宏於本院審理，經本院提示上開偵卷(三)第
    55頁之通聯譯文後，表示99年10月間其所使用之手機門號為
    0000000000號，惟因為時間太久致其忘記該通譯文之聯絡對
    象為何人，然被告陳韋宏並不否認上開通聯乃其與證人謝祥
    宏之對話，參以證人謝祥宏亦證稱伊與被告乃好朋友，伊會
    跟被告討論自己跟他人購買毒品之顏色等語，佐以被告陳韋
    宏於為警查獲時扣得廠牌為Sony Ericsson 行動電話1 支（
    內含門號為0000000000號SIM 卡1 張），足徵被告供陳該通
    電話乃伊與證人謝祥宏之對話，核與事實相合，洵堪認定。
  (二)檢察官認被告陳韋宏有於99年10月11日販賣第三級毒品愷他
    命予證人謝祥宏，係以卷附之99年7 月12日上午7 時30分許
    起至同年10月2 日下午5 時50分許止之通訊監察譯文為據，
    查，被告陳韋宏持用之門號為0000000000號行動電話通訊監
    察譯文所示，證人謝祥宏以門號為0000000000號行動電話撥
    打被告陳韋宏門號為0000000000號行動電話與被告陳韋宏連
    絡，二人間確有如下之對話（以下通話內容詳參本院門號為
    0000000000號行動電話99年10月11日之通聯譯文，譯文內容
    詳參上開偵卷(三)第55頁）：
    99年10月11日1 時30分14秒（B ：證人謝祥宏；A ：被告陳
    韋宏）
    B ：你叫誰來？
    A ：他不是到了？
    B ：不是阿，怎麼都黃黃的？
    A ：沒有，你試試看。那個很好。
    B ：很好？你唬爛。
    A ：就一樣的東西。
    B ：黃黃的跟白白的不一樣阿。
    A ：你用看看。
    B ：你有用？。
    然細繹上開通訊監察譯文內容，其內容雖帶有質問對方毒品
    顏色及品質之對話，然並未見有何本案起訴書所載之販賣第
    三級毒品愷他命之聯絡內容（包括毒品之交易地點、數量、
    金額等），故無從僅憑此通聯對話內容據認被告確為該次販
    賣毒品予證人謝祥宏之人，此外，由該次通聯譯文之內容亦
    無法排除渠等該次對答係被告陳韋宏幫證人謝祥宏聯繫購買
    毒品後，因毒品顏色與往常不同所衍生之對話，故甚難以此
    對話內容資為起訴書所載被告陳韋宏有於99年10月11日，販
    賣第三級毒品愷他命予證人謝祥宏1 次之佐證，進而推認被
    告有上開犯行。
  (三)佐以證人謝祥宏於本院審理，經本院提示上開通聯譯文內容
    後結證稱：伊使用之愷他命來源為綽號「太陽餅」之人，伊
    跟「太陽餅」是唱歌時經由他人介紹認識，伊沒有看過「太
    陽餅」，伊都是用電話跟「太陽餅」聯絡，「太陽餅」再叫
    人送貨給伊。陳韋宏並非「太陽餅」。伊並無請陳韋宏幫伊
    拿過愷他命，亦未曾請陳韋宏幫伊跟他人買愷他命，伊本身
    亦無跟陳韋宏買過愷他命。而卷附之譯文內容是在問毒品之
    顏色對不對。從譯文之內容看來是在講毒品顏色及品質問題
    。而該次毒品是跟「太陽餅」買的，至於送毒品來的不是「
    太陽餅」本人，應是別人送來給伊，該次譯文是伊跟別人購
    買毒品交貨後所衍生之對話。而伊購買毒品之來源只有「太
    陽餅」而已。伊該次通話對象並非販賣毒品給伊之人。伊跟
    陳韋宏是好朋友，伊與陳韋宏會討論自己跟其他人購買毒品
    之顏色。而伊以第三人立場理解卷附之通聯內容，認為該通
    聯是在問東西的品質、顏色不對，因為愷他命有白色、黃色
    ，而通聯內容『A ：你試試看，那個很好。B ：很好？你唬
    爛。』這句對話就是一方叫另一方拿去用，還說東西很好，
    另一方就說很好你在騙人。該次拿到的毒品是黃黃的，但伊
    還是有施用，伊拿來抽，抽起來頭沒有暈，但因為有人說抽
    多就沒有感覺，只剩味道，伊知道該次毒品是愷他命，因為
    也是顆粒狀，味道也一樣，只是沒有頭暈的感覺。因為時間
    太久，所以伊不記得曾經請被告幫伊拿過毒品。伊之所以第
    一句話問被告『你叫誰來？』是因為每次來的人都不一樣，
    有時候一樣，有時候不一樣，因為伊不知道是誰送貨，所以
    問一下等語（參見上開本院矚訴卷(二)第36頁至第40頁反面、
    第41頁、第42頁）。從而，證人上開證述除解釋前開通聯譯
    文之內容係其與該次販賣毒品予其之人外之第三人討論該次
    購得毒品之顏色、品質外，均未曾指證被告乃販賣第三級毒
    品愷他命予伊之人。故證人謝祥宏上開證述，亦無從資為被
    告陳韋宏有於99年10月11日，販賣第三級毒品愷他命予證人
    謝祥宏1 次之佐證。
  (四)至被告於本院審理時雖辯稱：伊認識證人所稱之「太陽餅」
    ，該人之真實綽號叫「小偉」，伊有跟「太陽餅」拿過愷他
    命，而謝祥宏曾經請伊幫忙叫人送愷他命過去給他，就是警
    察提示給伊看譯文的該次，這次伊一樣是叫「太陽餅」即「
    小偉」送過去，謝祥宏之所以透過伊是因為他沒有購買毒品
    之來源，都是透過伊，由伊打電話給「太陽餅」，伊再叫「
    太陽餅」去找謝祥宏。謝祥宏是在卷附之通聯後才有「太陽
    餅」的聯絡方式，而「太陽餅」所提供之愷他命未曾有過假
    貨。謝祥宏確實有叫伊打電話給賣毒品的人。伊幫謝祥宏叫
    毒品之方式為謝祥宏請伊打電話給「太陽餅」，伊跟「太陽
    餅」說伊朋友要，請「太陽餅」到伊朋友上班地方外面的
    7-11 便 利商店，到了之後再請「太陽餅」打電話給伊，「
    太陽餅」打電話給伊後，伊再請謝祥宏去7-11那邊，請謝祥
    宏自己跟「太陽餅」交易。謝祥宏也知道伊只是代為傳話之
    人且毒品來源係「太陽餅」，毒品品質好壞與伊無關。謝祥
    宏之所以打電話給伊是因為伊也有玩愷他命，伊也是天天跟
    「太陽餅」買，「太陽餅」的東西伊有先玩過，東西也是白
    白黃黃，所以伊才跟謝祥宏說伊有先用過，請謝祥宏也用用
    看云云（參見上開本院矚訴卷(二)第40頁反面至第42頁）。然
    互核被告之供述與證人謝祥宏之證述可知，關於證人謝祥宏
    究竟有無拜託被告向「太陽餅」購買愷他命？證人謝祥宏向
    「太陽餅」購買愷他命之交易過程？等關鍵情節，渠等供述
    顯有不一，然因證人謝祥宏之上開證述，均未指證被告有販
    賣第三級毒品愷他命予其之事實，故縱證人謝祥宏之上開證
    述顯有基於其與被告間好友關係，為免被告受刑罰追訴處罰
    而為之迴護被告之詞，然仍不能憑證人謝祥宏於本院審理時
    之證述遽為不利被告之認定。
五、綜上所述，證人謝祥宏之證述雖有上述迴護被告之嫌，然由
    現存之證據實難以證明被告確有公訴人所指之販賣第三級毒
    品愷他命1 次予證人謝祥宏之犯行。從而，公訴人憑以認定
    被告陳韋宏涉有販賣第三級毒品愷他命1 次犯行之論據，在
    客觀上未達於通常一般人均不致有所懷疑，而得確信其為真
    實之程度，尚有合理之懷疑存在，本院無從形成有罪之確信
    。此外，復查無其他積極證據足資證明被告有何公訴人所指
    訴之販賣第三級毒品愷他命予證人謝祥宏之犯行，揆諸前揭
    規定及說明，應認不能證明被告此部分之犯罪，自應就其被
    訴販賣第三級毒品愷他命予謝祥宏部分為無罪之諭知。
據上論斷，應依刑事訴訟法第299 條第1 項前段、第301 條第1
項，毒品危害防制條例第8 條第3 項，刑法第11條前段，判決如
主文。
本案經檢察官吳靜怡到庭執行職務。
中    華    民    國  100     年    10    月    6     日
                  刑事第五庭  審判長法  官  潘政宏
                                    法  官  劉淑玲
                                    法  官  石蕙慈
以上正本證明與原本無異。
如不服本判決應於收受判決後10日內向本院提出上訴書狀，並應
敘述具體理由。其未敘述上訴理由者，應於上訴期間屆滿後20日
內向本院補提理由書( 均須按他造當事人之人數附繕本) 「切勿
逕送上級法院」。
                                    書記官  羅婉榕
中    華    民    國   100    年    10    月    7     日
附錄本案論罪科刑法條：
毒品危害防制條例第8 條：
轉讓第一級毒品者，處1 年以上7 年以下有期徒刑，得併科新臺
幣100萬元以下罰金。
轉讓第二級毒品者，處6 月以上5 年以下有期徒刑，得併科新臺
幣70萬元以下罰金。
轉讓第三級毒品者，處3 年以下有期徒刑，得併科新臺幣30萬元
以下罰金。
轉讓第四級毒品者，處1 年以下有期徒刑，得併科新臺幣10萬元
以下罰金。
前四項之未遂犯罰之。
轉讓毒品達一定數量者，加重其刑至二分之一，其標準由行政院
定之。